臺灣高等法院刑事裁定
109年度抗字第1677號
抗  告  人 
即受判決人  鍾文昌




上列抗告人即受判決人因違反毒品危害防制條例案件，不服臺灣
宜蘭地方法院中華民國109年9月4日駁回再審聲請之裁定（109年
度聲再字第7號），提起抗告，本院裁定如下：
    主  文
抗告駁回。                                              
    理  由
一、原裁定意旨略以：抗告人即受判決人鍾文昌（即再審聲請人
    ，下稱聲請人）因違反毒品危害防制條例案件，其中於民國
    107年5月19日販賣第二級毒品甲基安非他命予證人邱恒財部
    分經原審法院於108年4月12日以107年度訴字第441號判決處
    有期徒刑7年4月；聲請人不服該部分判決提起上訴，經本院
    為實體審理後，於109年3月12日以108年度上訴字第1947號
    判決駁回上訴；聲請人復不服該判決提起上訴，再經最高法
    院於109年7月1日以109年度台上字第3186號判決駁回上訴確
    定，有上開判決書及本院被告前案紀錄表等在卷可稽。再審
    既係對確定判決認定事實錯誤而設之救濟程序，自應以確定
    判決為聲請再審之客體，方為適法，本案判決係在第三審始
    告確定，對於本案聲請再審，除以第三審法院之法官有刑事
    訴訟法第420條第1項第5款情形為原因者外，應由第二審法
    院管轄之。是聲請人以本案有刑事訴訟法第420條第1項第6
    款之原因聲請再審，自應以本院前開實體確定判決為對象，
    並向第二審管轄法院為之，始為合法，其誤就第一審判決向
    原審聲請再審之程序顯然違背規定，且無從補正，依刑事訴
    訟法第433條，應予以駁回等語。
二、按「聲請再審，由判決之原審法院管轄」、「判決在第三審
    確定者，對於該判決聲請再審，除以第三審法院之法官有第
    420條第1項第5款情形為原因者外，應由第二審法院管轄之
    」、「聲請再審，應以再審書狀敘述理由，附具原判決之繕
    本及證據，提出於管轄法院為之。但經釋明無法提出原判決
    之繕本，而有正當理由者，亦得同時請求法院調取之」、「
    法院認為聲請再審之程序違背規定者，應以裁定駁回之。但
    其不合法律上之程式可以補正者，應定期間先命補正」，刑
    事訴訟法第426條第1項、第3項、第429條、第433條分別定
    有明文。又再審程序係就已確定之判決發現事實上錯誤時所
    設之救濟方法，故此所謂「原審法院」，原則上係指審理事
    實之原審級法院而言。次按受理再審聲請之法院，應先審查
    再審之聲請是否具備合法條件；法院認為聲請再審之程序違
    背規定者，依刑事訴訟法第433條規定，應以裁定駁回之；
    必再審之聲請合法，始能進而審究其再審之聲請有無理由。
    是以，受判決人所犯案件倘係經第二、三審法院判決確定者
    ，其聲請再審應向事實審之第二審法院為之；若向第一審法
    院聲請再審，則其聲請再審之程序顯已違背上開規定，自應
    予駁回（最高法院100年度台抗字第487號裁定意旨參照）。
三、經查：
(一)聲請人因違反毒品危害防制條例案件，經原審法院以107年
    度訴字第441號判決聲請人犯販賣第二級毒品未遂罪（買受
    人為陳國祥）、販賣第二級毒品罪（買受人為邱恒財）、販
    賣第二級毒品罪（買受人為游登瑋），各處有期徒刑3年8月
    、7年4月、7年4月，應執行有期徒刑11年，其餘被訴部分無
    罪（無罪部分因檢察官未提起上訴先行確定），嗣經本院以
    108年度上訴字第1947號就聲請人販賣第二級毒品予游登瑋
    部分撤銷改判無罪，其他部分上訴駁回，並定其應執行有期
    徒刑9年後，聲請人不服該判決提起第三審上訴（本院撤銷
    改判無罪部分，因檢察官未提起上訴，已確定），再經最高
    法院以109年度台上字第3186號認其上訴不合法律上之程式
    ，從程序上予以駁回上訴在案，此觀原審法院107年度訴字
    第441號刑事判決、本院108年度上訴字第1947號刑事判決、
    最高法院109年度台上字第3186號刑事判決（見原審卷第27
    至74頁）及本院被告前案紀錄表等自明，是聲請人所犯販賣
    第二級毒品未遂、既遂部分之實體確定判決係第二審法院即
    本院108年度上訴字第1947號判決，先予敘明。
(二)聲請人販賣第二級毒品未遂、既遂犯行被判處罪刑而為實體
    判決確定者，既係本院108年度上訴字第1947號判決，聲請
    人就販賣第二級毒品予邱恒財判處罪刑部分聲請再審，自應
    以本院108年度上訴字第1947號第二審確定判決為聲請再審
    之客體，並向本院為之，方屬適法。聲請人誤以原審法院10
    7年度訴字第441號判決作為聲請再審之客體，而向原審法院
    聲請再審，其聲請再審之程序顯不合法，且無從補正，原審
    以此為由駁回聲請人之聲請，經核於法並無違誤。聲請人不
    服提起抗告，為無理由，應予駁回（聲請人於刑事抗告狀中
    雖稱抗告理由容候補呈云云，然其聲請再審程式既不合法，
    縱再敘述抗告理由亦無從補正此項程式上瑕疵，本院因認無
    裁定命其補正理由之必要，附此敘明）。
(三)再「聲請再審之案件，除顯無必要者外，應通知聲請人及其
    代理人到場，並聽取檢察官及受判決人之意見。但無正當理
    由不到場，或陳明不願到場者，不在此限」，此觀刑事訴訟
    法第429條之2規定自明。又此所稱「顯無必要者」，係指聲
    請顯屬程序上不合法且無可補正或顯無理由而應逕予駁回，
    例如非聲請權人、逾法定期間、以撤回或駁回再審聲請之同
    一原因聲請再審等情形，或再審原因已明，顯有理由而應逕
    為開始再審之裁定（法院辦理刑事訴訟案件應行注意事項第
    177條之4第2項參照）。本件從形式上觀察，聲請人聲請再
    審既有上述程序違背法律規定之處，於法不合而應予駁回，
    原審未踐行通知聲請人（即受判決人）到場並聽取檢察官意
    見等程序，於法無違；於抗告程序中本院亦認無踐行此程序
    之必要，於此一併說明。
據上論斷，應依刑事訴訟法第412條，裁定如主文。
中　　華　　民　　國　 109　　年　　10　　月　　30　　日
                  刑事第十八庭審判長  法  官  何俏美
                                      法  官  葉乃瑋
                                      法  官  黃紹紘
以上正本證明與原本無異。
如不服本裁定，應於收受送達後5日內向本院提出再抗告狀。 
                                      書記官  朱倩儀
中　　華　　民　　國　　109 　年　　11　　月　　3 　　日